臺灣桃園地方法院刑事判決
110年度審交訴字第166號
公  訴  人  臺灣桃園地方檢察署檢察官 
被      告  顏釧辰


選任辯護人  王教臻律師（法扶律師）
上列被告因公共危險等案件，經檢察官提起公訴（110年度調偵
字第1136號），被告於本院準備程序中，就被訴事實為有罪之陳
述，經本院告知簡式審判程序意旨，並聽取當事人及辯護人之意
見後，本院合議庭裁定改依簡式審判程序審理，本院判決如下：
    主  文
顏釧辰犯過失傷害罪，處拘役貳拾日，如易科罰金，以新臺幣
壹仟元折算壹日；又犯肇事致人傷害逃逸罪，處有期徒刑陸月，
如易科罰金，以新臺幣壹仟元折算壹日。
    事實及理由
一、本件犯罪事實及證據，除證據部分補充「被告顏釧辰於本院
    準備程序及審理時之自白」、「行天宮醫療志業醫療財團法
    人恩主公醫院乙種診斷證明書、證號查詢機車駕駛人」外，
    餘均引用檢察官起訴書所載（詳如附件）。
二、論罪科刑
(一)查被告顏釧辰行為後，刑法第185條之4業於民國110年5月21
    日修正，並於同年月30日公布生效，於修正前規定「駕駛動
    力交通工具肇事，致人死傷而逃逸者，處一年以上七年以下
    有期徒刑」，嗣修正為「駕駛動力交通工具發生交通事故，
    致人傷害而逃逸者，處六月以上五年以下有期徒刑；致人於
    死或重傷而逃逸者，處一年以上七年以下有期徒刑。犯前項
    之罪，駕駛人於發生交通事故致人死傷係無過失者，減輕或
    免除其刑」。經新舊法比較，修正後除對於肇事乙詞認定其
    意為發生交通事故外，對於行為人逃逸前所致事故之他方受
    有傷害者，則區分為傷害、重傷害或致人於死情形而分別其
    法定刑，並以行為人對於事故發生之過失責任，定其減輕或
    免除其刑要件。而本件被告於如起訴書犯罪事實欄一所載之
    時、地騎乘上開重型機車，本應注意轉彎車應讓直行車先行
    ，竟疏未注意，貿然左轉，肇致告訴人陳映洲受有如起訴書
    犯罪事實欄一所載之傷害，被告對於本案事故之發生自有過
    失；另告訴人陳映洲所受傷勢如起訴書犯罪事實欄一所載，
    尚非屬受有重傷情形，則現行新法規定對被告顯較有利，是
    應適用被告行為後之法律即現行法。
(二)核被告所為，係犯刑法第284條前段之過失傷害罪及同法第1
    85條之4第1項前段肇事致人傷害逃逸罪。又被告所犯上開2
    罪間，犯意各別，行為互殊，應予分論併罰。
(三)至辯護人為被告之利益辯護稱：被告雖未查看當時事發之狀
    況，然告訴人亦未要求被告留下即行離去，且告訴人要求之
    賠償金額遠高於具身心障礙之被告所能負擔，其情可憫，請
    求給予法定刑以下之刑等語。惟按刑法第59條之酌量減輕，
    必於犯罪另有特殊之原因與環境等，在客觀上足以引起一般
    同情，認為即予宣告法定低度刑期尤嫌過重者，始有其適用
    ；至於情節輕微，僅可為法定刑內從輕科刑之標準，不得據
    為酌量減輕之理由（最高法院28年上字第1064號、45年台上
    字第1165號、51年台上字第899號判決意旨參照）。查本件
    經適用修正後刑法第185條之4第1項前段規定論處後，其法
    定最輕本刑已降至有期徒刑6月，又查本案被告所為之犯行
    ，經本院綜合各情，均已給予得易科罰金之刑度，復被告未
    獲告訴人之諒解，認本件尚無法重情輕之憾，是爰不依刑法
    第59條規定，減輕其刑，附此敘明。
(四)爰審酌被告騎乘重型機車行駛於道路上，疏未注意如起訴書
    所載之注意情節，而與告訴人發生碰撞，致告訴人受有如起
    訴書犯罪事實欄一所載之傷害，應予非難；又駕車肇事致人
    受傷後，不為救護或必要之處置而逃逸，罔顧傷者安危，其
    所為實不足取，惟念及被告犯後坦承犯行，對其行為無隱，
    業已知所悔悟，並考量其尚未與告訴人和解之原因，乃因前
    次於桃園市大溪區公所調解時金額難達共識，並非被告無意
    賠償乙節，有桃園市大溪區公所110年8月23日桃市溪民字第
    1100021155號函1份在卷可按，兼衡告訴人所受傷害程度、
    被告素行、自陳目前擔任照服員、月薪約新臺幣2萬7,000元
    、需扶養母親、高中畢業之教育程度等一切情狀，分別量處
    如主文所示之刑，並均諭知易科罰金之折算標準。
據上論斷，應依刑事訴訟法第273條之1第1項、第299條第1項前
段、第310條之2、第454條第2項，判決如主文。
本案經檢察官楊挺宏提起公訴，檢察官林欣怡到庭執行職務。　
中　　華　　民　　國　　111 　年　　2 　　月　　14　　日
                    刑事審查庭    法　官　林慈雁
以上正本證明與原本無異。
如不服本判決應於收受判決後20日內向本院提出上訴書狀，並應
敘述具體理由。其未敘述上訴理由者，應於上訴期間屆滿後20日
內向本院補提理由書(均須按他造當事人之人數附繕本)「切勿逕
送上級法院」。
                                  書記官　吳秉翰
中　　華　　民　　國　　111 　年　　2 　　月　　15　　日
附錄論罪科刑法條
中華民國刑法第185條之4
駕駛動力交通工具發生交通事故，致人傷害而逃逸者，處6月以
上5年以下有期徒刑；致人於死或重傷而逃逸者，處1年以上7年
以下有期徒刑。
犯前項之罪，駕駛人於發生交通事故致人死傷係無過失者，減輕
或免除其刑。
中華民國刑法第284條
因過失傷害人者，處1年以下有期徒刑、拘役或10萬元以下罰金
；致重傷者，處3年以下有期徒刑、拘役或30萬元以下罰金。

附件：
臺灣桃園地方檢察署檢察官起訴書
                                   110年度調偵字第1136號
　　被　　　告　顏釧辰　男　43歲（民國00年0月00日生）
　　　　　　　　　　　　住桃園市○○區○○路00巷00號
　　　　　　　　　　　　國民身分證統一編號：Z000000000號
上列被告因肇事逃逸等案件，業經偵查終結，認應提起公訴，茲
敘述犯罪事實及證據並所犯法條如下：
  　　　犯罪事實
一、顏釧辰於民國109年12月4日晚間，騎乘車牌號碼000-000號
    普通重型機車，沿桃園市大溪區石園路往龍潭方向行駛，於
    同日晚間6時許，行經桃園市大溪區石園路39巷口欲左轉時
    ，本應注意轉彎車應讓直行車先行，而依當時天候晴、夜間
    有照明、柏油路面乾燥、無缺陷、視距良好等情，並無不能
    注意之情事，竟疏未注意及此，冒然左轉，適有陳映洲騎乘
    車牌號碼000-000號普通重型機車，沿桃園市大溪區石園路
    往大溪方向直行至該處，2車因而發生碰撞，陳映洲因此受
    有左膝、雙足及下背挫傷等傷害。詎顏釧辰明知發生車禍，
    竟未向警察機關報告或協助聯絡救護單位，即基於肇事逃逸
    之犯意，騎乘上開機車逃離現場。嗣經警獲報後，經調閱監
    視器而循線查獲。
二、案經陳映洲訴由桃園市政府警察局大溪分局報告偵辦。
　　　證據並所犯法條
一、上揭犯罪事實，業據被告顏釧辰於警詢、偵查中坦承不諱，
    復有告訴人陳映洲於警詢、偵查中證述明確，並有道路交通
    事故現場圖、道路交通事故調查表㈠、㈡、張輝鴻診所診斷證
    明書1紙、監視器畫面翻拍、現場照片在卷可稽。又依據道
    路交通安全規則第102條第1項第7款之規定，轉彎車應讓直
    行車先行。查被告顏釧辰駕駛車輛本應注意遵守上開規定，
    而依前揭道路交通事故調查報告表顯示，案發當時並無任何
    不能注意之情，竟疏未注意因而肇事，顯有過失，且與告訴
    人陳映洲受傷間，具有相當因果關係，而被告當場已知肇事
    之事實，卻仍逕自離去，綜此，被告犯嫌堪予認定。
二、按行為後法律有變更者，適用行為時之法律，但行為後之法
    律有利於行為人者，適用最有利於行為人之法律，刑法第2
    條第1項定有明文。經查，本案被告行為後，刑法第185條之
    4業於110年5月28日經總統公布修正，並自同年月30日起生
    效。修正前之刑法第185條之4規定：「駕駛動力交通工具肇
    事，致人死傷而逃逸者，處一年以上七年以下有期徒刑。」
    ，修正後之條文則為：「（第1項）駕駛動力交通工具發生
    交通事故，致人傷害而逃逸者，處六月以上五年以下有期徒
    刑；致人於死或重傷而逃逸者，處一年以上七年以下有期徒
    刑。（第2項）犯前項之罪，駕駛人於發生交通事故致人死
    傷係無過失者，減輕或免除其刑。」經比較新舊法，新法依
    被害人所受傷勢之輕重，科以不同法定刑度，其中致人傷害
    而逃逸之法定刑，由修正前之「處一年以上七年以下有期徒
    刑」，修正為「處六月以上五年以下有期徒刑」刑度，經比
    較新舊法，修正後之規定較有利於被告，是依刑法第2條第1
    項之規定，本件被告應適用修正後之刑法第185條之4第1項
    前段之規定論處。
三、核被告所為，係犯刑法第284條前段之過失傷害及第185條之
    4第1項前段之肇事逃逸等罪嫌。而被告所犯上開2罪間，犯
    意各別，請分論併罰。
四、依刑事訴訟法第251條第1項提起公訴。　　　　　　
　　此    致
臺灣桃園地方法院
中　　華　　民　　國　　110　　年　　 9　　月　  17　 日
　　　　　　　　　　　　　　　檢察官       楊挺宏
本件正本證明與原本無異　
中　　華　　民　　國　  110　  年　　 9    月    27   日
                              書記官       蔡欣潔
所犯法條：
中華民國刑法第185條之4
（肇事遺棄罪）
駕駛動力交通工具肇事，致人死傷而逃逸者，處1年以上7年以下
有期徒刑。
【註：本條文規定：「駕駛動力交通工具肇事，致人死傷而逃逸
者，處1年以上7年以下有期徒刑。」，依據司法院大法官民國10
8年5月31日釋字第777號解釋，其中有關「肇事」部分，可能語
意所及之範圍，包括「因駕駛人之故意或過失」或「非因駕駛人
之故意或過失」（因不可抗力、被害人或第三人之故意或過失）
所致之事故，除因駕駛人之故意或過失所致之事故為該條所涵蓋
，而無不明確外，其餘非因駕駛人之故意或過失所致事故之情形
是否構成「肇事」，尚非一般受規範者所得理解或預見，於此範
圍內，其文義有違法律明確性原則，此違反部分，應自本解釋公
布之日起失其效力。有關刑度部分，一律以1年以上7年以下有期
徒刑為其法定刑，致對犯罪情節輕微者無從為易科罰金之宣告，
對此等情節輕微個案構成顯然過苛之處罰，於此範圍內，不符憲
法罪刑相當原則，與憲法第23條比例原則有違。此違反部分，應
自本解釋公布之日起，至遲於屆滿2年時，失其效力。】
中華民國刑法第284條
因過失傷害人者，處1年以下有期徒刑、拘役或10萬元以下罰金
；致重傷者，處3年以下有期徒刑、拘役或30萬元以下罰金。